【裁判字號】    97,訴,469
【裁判日期】    980218
【裁判案由】    違反毒品危害防制條例
【裁判全文】
臺灣花蓮地方法院刑事判決               97年度訴字第469號
公  訴  人  臺灣花蓮地方法院檢察署檢察官
被      告  甲○○
上列被告因違反毒品危害防制條例案件，經檢察官提起公訴（97
年度毒偵字第698號），本院判決如下：
    主  文
甲○○施用第一級毒品，累犯，處有期徒刑捌月。
    事  實
一、甲○○於民國87年間因施用毒品案件，經送觀察勒戒後，認
    無繼續施用毒品之傾向，於87年7月4日釋放，並由臺灣花蓮
    地方法院檢察署檢察官處分不起訴。詎其復於釋放後五年內
    即88年間再犯施用毒品罪，經觀察勒戒後，認有繼續施用之
    傾向，除送強制戒治外，並由本院判處應執行有期徒刑10月
    ，又因施用毒品案件，經本院於94年11月21日判處應執行有
    期徒刑1年，於96年3月2 日縮短刑期期滿執行完畢。詎仍不
    知悔改，復基於施用第1級毒品海洛因之犯意，於97年10 月
    1日晚上9時許（起訴書誤繕為9月30 日某時許），在其花蓮
    縣吉安鄉○○村○○路72號之住處內，以針筒注射方式施用
    海洛因1次，嗣於97年10月2日上午11時45分許，得其同意後
    由警採其尿液送驗，結果呈鴉片類之陽性反應，始獲悉上情
    。
二、案經花蓮縣警察局吉安分局報請臺灣花蓮地方法院檢察署檢
    察官偵查起訴。
    理  由
一、上揭事實，業據被告甲○○於偵查中、本院準備程序及審理
    時均坦承不諱，並有慈濟大學濫用藥物檢驗中心檢驗總表、
    毒品尿液檢體採集送驗紀錄表在卷可稽，足證被告自白與事
    實相符，堪信真實。又被告有事實欄所示施用毒品之前科，
    其前受強制戒治完畢釋放後5 年內，再犯本案施用毒品案件
    ，有臺灣高等法院被告前案紀錄表1 份在卷可查。又毒品危
    害防制條例於92年7月9日修正公布，自93年1月9日施行，其
    中第20條、第23條將施用毒品之刑事處遇程序，區分為「初
    犯」及「5年內再犯」、「5年後再犯」。依其立法理由之說
    明：「初犯」，經觀察、勒戒或強制戒治後，應為不起訴處
    分或不付審理之裁定；經觀察、勒戒或強制戒治執行完畢釋
    放後，「5 年內再犯」者，因其再犯率甚高，原實施之觀察
    、勒戒及強制戒治既已無法收其實效，爰依法追訴或裁定交
    付審理。至於經觀察、勒戒或強制戒治執行完畢釋放後，「
    5 年後再犯」者，前所實施之觀察、勒戒或強制戒治已足以
    遮斷其施用毒品之毒癮，為期自新及協助其斷除毒癮，仍適
    用「初犯」規定，先經觀察、勒戒或強制戒治之程序。從而
    依修正後之規定，僅限於「初犯」及「5年後再犯」2種情形
    ，始應先經觀察、勒戒或強制戒治程序。倘被告於5 年內已
    再犯，經依法追訴處罰，縱其第3次（或第3次以上）再度施
    用毒品之時間，在初犯經觀察、勒戒或強制戒治執行完畢釋
    放5年以後，已不合於「5 年後再犯」之規定，且因已於「5
    年內再犯」，顯見其再犯率甚高，原實施觀察、勒戒或強制
    戒治，已無法收其實效，即應依該條例第10條處罰，最高法
    院95年第7 次刑事庭會議決定可資參照。查被告本次施用毒
    品之犯罪時間雖距前次強制戒治釋放出所達5 年以上，然其
    於5 年內已再犯施用毒品案件，並分別經本院判處徒刑確定
    ，顯見其再犯率甚高，原實施之觀察、勒戒、強制戒治已無
    法收其實效，揆諸前揭說明意旨，已不合於「5 年後再犯」
    之規定，本件事證明確，應依法論科。
二、按海洛因係毒品危害防制條例第2條第2項第1 款所稱之第一
    級毒品。核被告所為，係犯毒品危害防制條例第10條第1 項
    之施用第一級毒品罪。被告施用前後持有海洛因之低度行為
    ，應為施用海洛因之高度行為所吸收，不另論罪。又被告有
    事實欄所示之前科及執行紀錄，有臺灣高等法院被告前案紀
    錄表1份在卷可參，其於5年以內故意再犯本件有期徒刑以上
    之罪，為累犯，應依刑法第47條第1 項規定加重其刑。次按
    犯販賣毒品罪，供出毒品來源，因而破獲者，得減輕其刑，
    毒品危害防制條例第17條定有明文，查被告於上揭時、地施
    用海洛因，為警查獲後，供出其購買海洛因之上游為陳勝雄
    ，因而使警方於98年2月16 日破獲陳勝雄販賣海洛因之犯嫌
    ，並已報請檢察官偵查中，此有花蓮縣警察局吉安分局98年
    2月16日吉警偵字第0980003235號函檢送之98年2月16日吉警
    偵字第0980003236號刑事案件報告書1 份附卷可參，是被告
    得依毒品危害防制條例第17條之規定，減輕其刑，並依刑法
    第71條第1 項規定，先加後減。爰審酌被告之前科紀錄、其
    犯罪之動機、手段、施用毒品係對自己身體之殘害，及其犯
    罪後坦承犯行並供出毒品來源之態度等一切情狀，量處如主
    文所示之刑，以示懲儆。
據上論斷，應依刑事訴訟法第299條第1項前段，毒品危害防制條
例第10條第1項、第17條，刑法第11條前段、第47條第1項，判決
如主文。
本案經檢察官吳文正到庭執行職務。
中    華    民    國    98    年    2     月    18    日
                  刑事第一庭    審判長  張健河
                                法  官  蕭一弘
                                法  官  魏俊明
以上正本證明與原本無異。
如不服本判決應於收受送達後10日內向本院提出上訴書狀，並應
敘述具體理由。其未敘述上訴理由者，應於上訴期間屆滿後20日
內向本院補提理由書 (均須按他造當事人之人數附繕本)「 切勿
逕送上級法院」。
中    華    民    國    98    年    2     月    19    日
                                書記官
附錄本判決論罪之法律條文：
毒品危害防制條例第10條第1項：
施用第一級毒品者，處 6 月以上 5 年以下有期徒刑。


司法院資訊處製作；財團法人民間司法改革基金會備份。
